臺灣彰化地方法院交通事件裁定　　　　100年度交聲字第502號
原處分機關
即移送機關　交通部公路總局臺中區監理所彰化監理站
異　議　人
即受處分人　王羿言
上列異議人即受處分人因違反道路交通管理處罰條例案件，對於
交通部公路總局臺中區監理所彰化監理站民國100年3月22日所為
之處分（原處分案號：彰監四字第裁64—I00000000號），聲明
異議，本院裁定如下：
    主  文
異議駁回。
    理  由
一、原處分意旨略以：本件異議人即受處分人王羿言（下稱異議
    人）於民國100年3月22日晚上10時23分許，駕駛車牌號碼52
    02—SX號自用小客車，行經彰化縣彰化市○○路與中華西路
    之交岔路口時，因「拒絕接受酒精濃度測試之檢定」之違規
    事實，經彰化縣警察局員警所依違反道路交通管理處罰條例
    第35條第4項之規定，以彰警交字第I00000000號違反道路交
    通事件逕行舉發，並原處分機關於100年3月22日以彰監四字
    第裁64－I00000000號裁決書，裁處罰鍰新臺幣（下同）6萬
    元，吊銷駕駛執照，3年內不得考領駕駛執照等語。
二、異議意旨略以：伊有接受酒測器測試約5次，係警員說不符
    合，且以誘導方式告知伊拒絕酒測比較好，顯已違反正當法
    律程序；而伊有說吹不好，願意接受抽血檢測或做平衡檢測
    ，況關於酒測濃度測試之方式，法律並未規定應以何種方式
    檢定，及警方亦未告知拒絕酒測要吊照3年，此觀諸警方之
    蒐證光碟即可明瞭，為此聲明異議，請求撤銷原處分云云。
三、按汽車駕駛人拒絕酒精濃度測試之檢定者，處60,000元罰鍰
    ，並當場移置保管該汽車及吊銷該駕駛執照；汽車駕駛人，
    曾依道路交通管理處罰條例第35條第4 項前段規定吊銷駕駛
    執照者，3 年內不得考領駕駛執照，道路交通管理處罰條例
    第35條第4 項前段、第67條第2 項前段分別定有明文。上揭
    立法意旨，係因人酒後注意力、反應力均較常人為低，若駕
    車上路，對路上其他汽車或行人之生命、身體安全均存有危
    險性，故特立法嚴禁酒後駕車，以保障路上過往車輛及行人
    之法益，並課予汽車駕駛人有接受酒精濃度測試檢定之義務
    ，便利測試檢定作業之及時順利實施，以取得客觀正確之判
    測結果，進而防免可能產生之交通事故，是汽車駕駛人遇有
    警員測試檢定，即應配合受檢，不得以任何理由拒絕或拖延
    ，否則即屬違反上開規定，應受裁罰。
四、經查：
  (一)本件異議人於上開時、地，駕駛車牌號碼52 02—SX號自用
    小客車，行經彰化縣彰化市○○路與中華西路之交岔路口
    時，因「拒絕接受酒精濃度測試之檢定」之違規事實，經彰
    化縣警察局警員依違反道路交通管理處罰條例第35條第4項
    之規定，以彰警交字第I00000000號違反道路交通事件逕行
    舉發，並於100年3月22日經原處分機關以彰監四字第裁64－
    I00000000號裁決書裁處等情，此有上開舉發違反道路交通
    管理事件通知單及交通部公路總局臺中區監理所彰化監理站
    違反道路交通管理事件裁決書各1紙、舉發違規錄影光碟1片
    及證人楊裕泉之本院1份在卷可稽。
  (二)本件異議人對於其於上揭時、地，駕駛上開自用小客車為警
    盤查等情並不爭執，惟以前揭情詞置辯。經查：
  1.證人即本件舉發員警楊裕泉於本院審理時具結證稱：本件係
    伊所舉發，當天上有另外一位張瑋婷警員在場，而異議人車
    上還有一位朋友，且有喝酒情形；當天係異議人在彰化市○
    ○路變換車道未打方向登，且行車在車道白色分隔線上，而
    異議人駕車從中樣路又轉中華西路時，有未繫安全帶情形，
    所以渠等上前攔檢，攔檢過程中，渠等有給異議人喝水，異
    議人朋友有再幫他多買一罐水，而異議人總共吹了4、5次等
    語（見本院100年5月9日訊問筆錄），而證人楊裕泉警員身
    為執法人員，與異議人既素不相識，且無任何宿怨仇隙，衡
    情證人應無在執行交通勤務中，刻意舉發素不相識、毫無冤
    仇之異議人，且甘冒偽證之罪責，於本院調查中到庭具結為
    虛偽之陳述，以羅織誣陷異議人之可能或必要，且證人對本
    件違規經過印象深刻且陳述清楚，是應認證人楊裕泉上開之
    證詞為可採。
  2.又酒精濃度測試器既係設計專用於對不特定對象測試吐氣所
    含酒精濃度之儀器，則其設計上自以簡易為原則，即受測者
    僅需如同吹氣球一般，依正常方式吹氣，即可輕易達到檢測
    目的，受測者如願配合而依正常方式吹氣，應可得知檢驗結
    果。而經本院於100年5月9日當庭勘驗警方提出之現場錄影
    錄音光碟（拍攝內容為異議人於前開時、地，經警攔檢後之
    情形），勘驗結果詳如附件所示，此有本院100年5月9日訊
    問筆錄在卷足參，則由上開勘驗結果、證人楊裕泉之證詞，
    及卷附彰化縣警察局舉發違反道路交通管理事件通知單可知
    ，可見異議人遭員警攔檢後自承有飲酒之行為，則員警要求
    其接受酒精濃度測試，並非無據，再者開單員警多次向異議
    人告知如果拒絕接受酒精濃度測試，要罰鍰60,000元，並且
    扣車，且員警不斷教導正確接受酒測方式予異議人知悉，惟
    異議人仍以錯誤方式間斷吹氣方式進行酒測，且於錄影過程
    中，經值勤員警再次詢問異議人是否要接受酒精濃度測試，
    異議人直接陳稱：「你就是給我開拒測。」等語，而參酌異
    議人既係通過考領駕駛執照考試之人，本應知悉相關交通處
    罰規定，復經員警告知後自行為決定，難認員警執法開單過
    程有何違法失當之處甚明，則異議人經值勤員警告知、勸導
    接受酒測，並經說明拒絕檢測之法令、處罰，仍以消極之方
    式拒絕接受酒測等事實，堪以認定。異議人辯稱其未拒絕酒
    測云云，與事實不符，不足採信。
  3.末查，由上開勘驗結果觀之，警員在開立本件拒絕酒測之舉
    發通知單前，固僅告知異議人拒測後果會罰鍰6萬元及扣車
    ，未一併說明亦會吊銷駕駛執照且3年內禁考，惟異議人係
    領有駕駛執照之合格駕駛人（異議人之駕照有效日至101年
    2月2日，此有異議人之汽車駕照基本資料1份在卷可考），
    本應就交通罰則規範（包括道路交通管理處罰條例之處罰規
    定）有所注意，是尚無從因警員未將拒測之後果相關法條規
    定全數向異議人說明，即減免異議人之行政處罰責任，併此
    敘明。
  4.至異議人另辯稱：伊當時有主動要求與員警作抽血檢測及平
    衡檢測，惟未被員警所採納等語。按道路交通管理處罰條例
    第35條第5項規定：汽車駕駛人肇事拒絕接受或肇事無法實
    施第1項測試之檢定者，應由交通勤務警察或依法令執行交
    通稽查任務人員，將其強制移由受委託醫療或檢驗機構對其
    實施血液或其他檢體之採樣及測試檢定。是警員強制移由受
    委託醫療或檢驗機構實施血液或其他檢體之採樣及測試檢定
    者，僅限於汽車駕駛人有「肇事」而拒絕檢測或因肇事而無
    法為檢測之情形；又抽血檢測涉及人民人身自由及身體權之
    保障，若無法規之規定，縱異議人同意作抽血檢測亦不得為
    之。本件受處分人既無肇事情事，警員未強制將其移由醫療
    機構抽血檢測，於法並無不符或不當之處。次按刑法第185
    條之3之規定，服用毒品、麻醉藥品、酒類或其他相類之物
    ，不能安全駕駛動力交通工具而駕駛者，處1年以下有期徒
    刑、拘役或科或併科15萬元以下罰金。而生理平衡協調測試
    係於人民服用毒品、麻醉藥品、酒類或其他相類之物而駕駛
    動力交通工具，依一般社會通念之客觀標準，判斷是否構成
    「足生公共危險」之方法。是以，仍需以認定人民有服用毒
    品、麻醉藥品、酒類或其他相類之物而駕駛動力交通工具，
    欲認定是否構成「足生公共危險」，始有為生理平衡協調測
    試之必要。員警未接受受處分人生理平衡協調測試之要求，
    於法並無不符或不當之處。
五、綜上所述，本件異議人於上揭時、地之違規行為事證明確，
    原處分機關依道路交通管理處罰條例第35條第4項、第67條
    第2項，裁處異議人罰鍰6萬元，及吊銷駕駛執照，且禁止其
    於3年內考領駕駛執照，核無違誤，本件聲明異議人之異議
    為無理由，應予駁回。
據上論結，應依道路交通管理處罰條例第87條第2項、道路交通
案件處理辦法第19條，裁定如主文。
中    華    民    國   100    年    6     月    9     日
                            交通法庭  法  官  郭玄義
以上正本證明與原本無異。
如不服本裁定，應於收受送達後5日內向本院提出抗告狀。（應
附繕本）
中    華    民    國   100    年    6     月    9     日
                                      書記官  魏嘉信